【裁判字號】    98,勞訴,6
【裁判日期】    981111
【裁判案由】    確認僱用關係存在等
【裁判全文】
臺灣屏東地方法院民事判決               98年度勞訴字第6號
原      告  戊○○
原      告  丙○○
原      告  丁○○
原      告  己○○
前列四人共同
訴訟代理人  周君強律師
被      告  第一電阻電容器股份有限公司
法定代理人  乙○○
訴訟代理人  甲○○
上列當事人間請求確認僱傭關係存在等事件，經本院於民國98年
10 月28日言詞辯論終結，判決如下：
    主      文
確認原告與被告間之僱傭關係存在。
被告應給付原告丙○○新台幣貳拾伍萬貳仟元，及自民國九十八
年四月三十日起至清償日止，按週年利率百分之五計算之利息。
被告應給付原告丁○○新台幣肆拾參萬貳仟伍佰貳拾捌元，及自
民國九十八年四月三十日起至清償日止，按週年利率百分之五計
算之利息。
被告應給付原告己○○新台幣貳拾玖萬參仟陸佰捌拾伍元，及自
民國九十八年四月三十日起至清償日止，按週年利率百分之五計
算之利息。
被告應給付原告戊○○新台幣壹佰貳拾萬零伍佰柒拾玖元，及自
民國九十八年四月三十日起至清償日止，按週年利率百分之五計
算之利息。
原告其餘之訴駁回。
訴訟費用由被告負擔十七分之十三，餘由原告戊○○負擔。
本判決第一項、第二項、第三項得假執行；第四項於原告戊○○
以新台幣肆拾萬元為被告供擔保後，得假執行；但被告如於執行
標的物拍定、變賣前，分別為原告丙○○以新台幣貳拾伍萬貳仟
元、為原告丁○○以新台幣肆拾參萬貳仟伍佰貳拾捌元、為原告
己○○以新台幣貳拾玖萬參仟陸佰捌拾伍元、為原告戊○○以新
台幣壹佰貳拾萬零伍佰柒拾玖元預供擔保，得免為假執行。
原告其餘假執行之聲請駁回。
    事實及理由
壹、程序方面：
一、按確認法律關係之訴，非原告有即受確認判決之法律上利益
    者，不得提起之，民事訴訟法第247 條前段定有明文。而該
    條所謂即受確認判決之法律上利益，係指因法律關係之存否
    不明確，致原告在私法上之地位有受侵害之危險，而此項危
    險得以對於被告之確認判決除去之者而言（最高法院42年台
    上字第1031號判例意旨參照）。原告主張兩造間存有僱傭關
    係，此為被告所否認，故兩造間是否仍有僱傭關係存在，即
    陷於不確定之狀態，而此種不確定狀態之存在，使原告是否
    為被告之受僱人之法律上地位，產生不安之危險，此不安之
    危險，原告得以確認判決除去，是依上開說明，應認原告有
    訴請確認兩造間僱傭關係存否之法律上利益，合先敘明。
二、次按訴狀送達後，原告不得將原訴變更或追加他訴，但擴張
    或減縮應受判決事項之聲明者，不在此限，民事訴訟法第25
    5 條第1 項第3 款定有明文。查原告於起訴時，其聲明第2
    項本係：「被告應給付原告戊○○新台幣（以下同）2,682,
    914 元。給付丙○○220,000 元。給付丁○○270,330 元。
    給付己○○176,211 元，及均自起訴狀繕本送達翌日起，按
    年息百分五計算之利息。」。嗣於訴訟進行中，擴張聲明為
    ：「被告應給付原告戊○○3,855,828 元。給付丙○○252,
    00 0元。給付丁○○432,528 元。給付己○○293,68 5元，
    及均自起訴狀繕本送達翌日起至清償日止，按年息百分五計
    算之利息。」，核符上開法條規定，應予准許。
貳、實體方面：
一、原告主張：
（一）原告戊○○、丙○○、丁○○、己○○等四人均為被告公
    司所屬設址於屏東縣新園鄉新園村之第一電阻電容器有限公
    司新園廠之員工，於民國（下同）98年2 月間該廠未經預告
    及預警突將原告等四人出入工廠大門之門卡鎖門卡強制予以
    鎖卡，禁止原告等出入致原告等四人無法上班，並積欠原告
    等從97年7 月起以迄於今之薪資數額。原告等前曾聲請屏東
    縣政府勞工處請求協調，確認兩造間僱傭關係存在，並給付
    此期間之薪資，惟被告除第一次勞資爭議協調會曾出席同意
    請公司會計部門清查短缺之薪資外，即不予置理。按被告無
    正當理由禁止原告等四人上班，僱傭關係自不因此而終止，
    為此請求確認僱傭關係存在，被告並應給付原告等此期間之
    薪資如訴之聲明，以維權益。
（二）茲就各原告所得主張積欠之薪資數額，分別說明如下：
1、 原告戊○○部分：
  (1)原告戊○○擔任該公司總經理特助派駐該場每月薪資147,03
    3 元，每月薪水均由被告將其應得之薪資存如被告所開設之
    第一銀行鳳山分行其個人名下帳戶，有第一銀行存摺可憑。
    原告戊○○前基於信任關係，對於公司匯入之薪資皆不疑有
    他，未曾仔細查核，經此事故後，原告核對歷年來之銀行帳
    戶之薪資收支明細，赫然發現被告自94年起即短發原告戊○○之薪資，計94年度短發薪資292,066 元，95年度短發薪資
    442,275 元，96年度短發薪資297,088 元，97年度短發薪資
    733,490 元，加計98年度迄今10月底止之短發薪資1,470,33
    0 元（計算方式147033×10＝0000000 ），歷此數年被告總
    共積欠原告戊○○薪資部分為3,23 5,249元。另原告戊○○
    自96年2 月起因業務關係不時尚為該公司代墊零用金等款項
    ，迄98年1 月底止，被告共計積欠原告戊○○代墊款620,57
    9 元（詳如積欠代墊零用金清冊及所附之代墊金額申請單10
    紙）。原告屢次催促亦未置理。故總此二項薪資及代墊款，
    被告應給付原告戊○○之薪資及不當得利金額合計為3,855,
    828 元。
  (2)原告戊○○對其薪資數額，非惟有被告匯入原告戊○○前所
    提供之第一銀行鳳山分行其個人名義帳戶可稽，並有南區國
    稅局戊○○93年度至97年度綜合所得稅各類所得資料清單五
    紙可稽，戊○○薪資此歷年所得分別為1.179.870 元、1.39
    0.000 元、1.776.000 元、1.776.000 元。96年97年每月平
    均所得均在148.000 元以上。且以此數額憑繳綜合所得稅。
    原告戊○○雖非總經理，但職稱為總經理特助，負責南區廠
    房一切生產、管理、運銷，勞苦功高。總經理李正宗即前夫
    又因個人債務，其薪資遭銀行扣抵，經公司內部會議決議通
    過戊○○其薪資數額為147,033 元，顯非虛假。
  (3)被告公司係李正宗先生一手策劃創立之公司，下轄有福龍電
    工、日瓏工業、世新電工、圓大實業等等關係企業，原告戊○○為李正宗之配偶，除擔任被告第一電阻容器公司之總經
    理特助，職等同經理其對內外負責之項目繁多，並提供其私
    人資產，包括個人不動產供公司設定抵押，動產、現金、支
    票、存摺等供公司使用，是原告戊○○對被告第一電阻容器
    公司厥功甚偉，其有高額之薪資自屬理所當然。另原告並擔
    任旗下子公司福龍電工之負責人有經濟部公司執照及桃園縣
    政府營利事業登記證等可憑，而此關係企業部門並不另支薪
    ，均由第一電阻容器公司會計部門統一支發，故此五、六年
    來戊○○之薪資均為140.000 萬餘元。且按勞基法第二條所
    定義之工資、薪資即指勞工因工作而獲得之報酬包括工資、
    薪金、獎金、津貼及其他任何名義之經常性之給與均屬之，
    是被告第一電阻容器公司已連續五六年為此經常性之給與自
    屬雙方約定之薪資，要無過高之問題。再者李正宗每年之薪
    資亦多達1.182.334 。平均月薪亦高達98.528元，且如被告
    代理人所述因李正宗對外積欠債務為免其薪水被法院查封扣
    押自動減薪，此亦與原告戊○○無涉，故被告以此質疑被告
    之薪水高於李正宗要屬無稽。
 2、原告丙○○部分：原告丙○○在被告前述之工廠上班，每月
    可領之薪資為22,000元，有被告匯入之第一銀行活期存款存
    摺可憑，自97年7 月份起迄今年10月份已積欠薪資合計252,
    000 元（計算方式：22000 ×16＝252000）。
 3、原告丁○○部分：原告丁○○為被告公司業務科課長每月薪
    資為27,033元，有被告匯入之第一銀行安和分行活期存款存
    摺可憑，同此16個月期間被告積欠原告丁○○之薪資為432,
    528 元（計算方式：27033 ×16＝432528）。
 4、原告己○○部分：原告己○○在被告前開工廠上班，每月薪
    資為19,757元，亦有被告匯入之第一銀行安和分行活期存款
    存摺可憑，被告積欠己○○自96年7 月份起至98年10月底止
    ，扣除中間曾發放一個月19,579元。共計15個月合計293,68
    5 元（計算方式：19757 ×15＝293685）。前經屏東縣政府
    函請被告公司催告發放積欠原告之上開薪資，被告亦置若罔
    聞，迄今未予發放。
（三）以上有原告提出之原告戊○○銀行存摺薪資收入明細及短
    缺數額附表1-4 、戊○○代墊零用金清冊及其申請單、丙○○銀行存摺薪資收入明細、丁○○銀行存摺薪資收入明細、
    己○○銀行存摺薪資收入明細、屏東縣政府處理勞資爭議催
    發薪資函影本、原告綜合所得稅資料清單等為證，並聲明：
    1、被告應給付原告戊○○3,855,828 元、給付丙○○252,
    000 元。給付丁○○432,528 元。給付己○○293,68 5元，
    及均自起訴狀繕本送達翌日起，按年息百分五計算之利息。
    2 、原告等願供擔保請准宣告假執行。
二、被告抗辯：
（一）本公司負責人委請原告戊○○增貸款項遭戊○○全額據為
    自用，本公司負責人將對戊○○提出侵佔及背信告訴，另原
    告戊○○未經公司同意擅自發佈遷廠命令，完全無視公司管
    理；原告丁○○侵吞公司物料拒不返還，並與原告戊○○、
    己○○等共三人偽造不實非志願性離職申請意圖詐領勞保給
    付，己○○偽造不實出勤紀錄，上述已嚴重違反勞基法第12
    條及第70條之基本精神，革職論處，故本公司遂於98年2 月
    10日發布革職令（見卷第207頁）合法解除兩造僱傭關係。
（二）被告所經營規模僅為近50人的小公司，因戊○○擅自遷廠
    事發突然，經總經理裁示及董事長同意下所作出革職決定，
    原告等所犯之情事，被告本可依法對其告發，但被告一直秉
    持寬容態度未予告發，就是希望原告能改過自新，也僅依法
    將其革職。就戊○○薪資爭議部分，因前總經理李正宗乃其
    前夫，又因前總經理個人債務遭扣抵，才將前總經理部分薪
    資，匯入戊○○戶頭去支付前總經理家庭房屋租金及公司貸
    款，公司會計人員亦可證明其費用與薪資每月分筆匯入原因
    ，及戊○○親筆撰寫費用申請用途，並有戊○○對超出原應
    得薪資部分所付的綜合所得稅費用也親筆申請要求被告支付
    ，亦有李正宗生前核准撥發之憑據可稽（見卷第108 、109
    頁），其對價關係甚為明顯。被告公司老闆管理全體員工50
    人薪資僅7 萬；而特助管理四個家屬薪資卻高達14萬，沒有
    一家公司下屬的本俸竟為公司老闆的兩倍之譜，而原告所強
    調自己勞苦功高實在令人覺得可笑，屏東兩間工廠早已長期
    不事生產及丁○○身為業務課長卻完全不從事業務開發，其
    怠惰情況非常嚴重，原告所稱管理的閒置工廠及三名家屬何
    來勞苦，令人不解，又屏東兩間廠區投保人數不過七人，且
    其中至少有三人以上非戊○○管轄。
（三）被告戊○○主張薪資152,033 元或147,033 元與被告主張
    57,80 0 元是有差異：曾蘭應本俸為58,000元，自94年1 月
    17日後，因公司前總經理李正宗租賃房屋45,000元及中和房
    貸15,00 0 元，以戊○○及其弟即原告丁○○名義申辦誠泰
    銀行信貸公司用貸款2 筆，分別為14,000元及16,000元、曾
    蘭應華銀貸5,000 元，共計5 筆固定每月支付費用95,000元
    改經由戊○○支付，兩者相加即為153,000 元（扣除勞健保
    費用後即為15 2,003元），95,000元之金額在每月之匯款中
    多為另一筆匯入而非併入薪俸中，戊○○明知此5 筆金額之
    用途，竟主張其薪資為152,033 元或147,033 元；且李正宗
    薪資為77,223元，試問豈有特助薪資遠高於總經理之理？故
    扣除勞健保費率，其薪資每月應發金額應為56,739元。
（四）針對原告戊○○代墊費用部分：被告依原告所提名細列表
    ，皆已於空白處載明不予支付理由，所扣除部分皆為私人消
    費，包括購買私人物品，私人行程車資、私人住宅及私人轎
    車花費、私人3C家店購買…. 等扣除上述不合理之處。經被
    告公司所計算合理可支付之費用為255,614 元，扣除94年4
    月預支之30,000元零用金及98年1 月16日與98年4 月16日戊○○經手且未繳回之李正宗停車場費用2 張支票面額45,000
    元，又原告喪葬費部分是勞保請領，不能算入，故合理可支
    付之淨費用為180,614 元。
（五）以上有被告提出之併廠通報，出勤紀錄、屏東縣政府資遣
      通知函、房貸、房租入帳資料、匯款憑條、健保率表、偽
      造出勤紀錄、零用金清冊、勞保喪葬請領補助費影本等為
      證。並聲明：1 、原告之訴駁回。2 、如受不利判決，願
      供擔保請准免為假執行。
三、兩造不爭執之事實：
（一）原告等為被告公司所屬設址於屏東縣新園鄉新園廠之員工
    ，於民國（下同）98年2 月10日為被告公司拒於工廠大門，
    不能上班。
（二）被告公司對於原告丙○○之月薪22,000元，丁○○月薪27
    ,033元，己○○月薪19,579元無爭執。
四、兩造爭執之事項：
（一）兩造之僱傭關係是否存在？
（二）原告戊○○之薪資究為原告主張之147,033 元，抑或為被
    告主張之58,000元？
（三）原告代墊支付之費用究為原告主張之620,579 元，抑或為
    被告主張之180,614 元？
（四）原告本於僱傭及不當得利之法律關係訴請被告給付薪資及
    代墊費，是否有理？
五、本院之判斷：
（一）原告主張其等四人均為被告公司所屬設址於屏東縣新園鄉
    新園村之第一電阻電容器有限公司新園廠之員工，於98年2
    月10日被告公司未經預告及預警突將原告等四人出入工廠大
    門之門卡鎖門卡強制予以鎖卡，禁止原告等出入致原告等四
    人無法上班，並未支付原告等從97年7 月起以迄於今之薪資
    數額。原告等前曾聲請屏東縣政府勞工處請求協調，確認兩
    造間僱傭關係存在，並給付此期間之薪資，惟被告除第一次
    勞資爭議協調會曾出席同意請公司會計部門清查短缺之薪資
    外，未獲置理之事實，有原告提出之銀行存摺薪資明細、屏
    東縣政府98年4 月9 日屏府勞資字第0980084546號函影本等
    為證，並為被告所不爭執，堪信為真實。
（二）茲就兩造上開協議簡化之爭執事項，分別審酌如下：
 1、兩造間之僱傭關係是否存在？
  (1)按勞動基準法第70條規定「雇主僱用勞工人數在三十人以上
    者，應依其事業性質，就左列事項訂立工作規則，報請主管
    機關核備後並公開揭示之：一、工作時間、休息、休假、國
    定紀念日、特別休假及繼續性工作之輪班方法。二、工資之
    標準、計算方法及發放日期。三、延長工作時間。四、津貼
    及獎金。五、應遵守之紀律。六、考勤、請假、獎懲及升遷
    。七、受僱、解僱、資遣、離職及退休。八、災害傷病補償
    及撫卹。九、福利措施。十、勞雇雙方應遵守勞工安全衛生
    規定。十一、勞雇雙方溝通意見加強合作之方法。十二、其
    他。」。次按勞動基準法第12條第1 項第四款規定，勞工有
    違反勞動契約或工作規則，情節重大者，雇主得不經預告終
    止契約。所謂「情節重大」，屬不確定之法律概念，不得僅
    就雇主所訂工作規則之名目條列是否列為重大事項作為決定
    之標準，須勞工違反工作規則之具體事項，客觀上已難期待
    雇主採用解僱以外之懲處手段而繼續其僱傭關係，且雇主所
    為之解僱與勞工之違規行為在程度上須屬相當，方屬上開勞
    基法規定之「情節重大」，舉凡勞工違規行為之態樣、初次
    或累次、故意或過失、對雇主及所營事業所生之危險或損失
    、勞雇間關係之緊密程度、勞工到職時間之久暫等，均為判
    斷勞工之行為是否達到應予解僱之程度之衡量標準（參見最
    高法院97年台上字第2624號判決要旨）。又在僱傭關係中，
    契約雙方之權利義務，並不全以勞動基準法第七十條訂定之
    工作規則為必要，此觀之勞動基準法第十二條第一項第三款
    ，將違反勞動契約情節重大者及違反工作規則情節重大者併
    列為得不經預告終止契約之情形甚明。
  (2)本件原告主張被告公司未經預告突於98年2 月10日在告公司
    所屬設址於屏東縣新園鄉新園村之新園廠大門禁止原告等4
    人上班，違反兩造勞動契約，因認兩造僱傭關係仍存在等情
    。被告則以：原告戊○○未經公司同意擅自發佈遷廠命令，
    完全無視公司管理；原告丁○○侵吞公司物料拒不返還，並
    與原告戊○○、己○○等共三人偽造不實非志願性離職申請
    意圖詐領勞保給付，己○○偽造不實出勤紀錄，上述已嚴重
    違反勞基法第12條及第70條之基本精神，革職論處，故於98
    年2 月10日發布革職令，已合法解除兩造僱傭關係云云；經
    查依據被告公司提出之98年2 月10日革職通知係以原告戊○○「業務侵占、背信、縱容部屬放任員工、越權擅作主張」
    ，原告丁○○「未經許可擅自出售公司之下腳料，且所得未
    繳回公司，不服從上級所指揮之基本任務」，原告己○○「
    虛報不實之出勤資料，意圖詐騙公司」等理由，通知革職，
    並自通知日起生效（見卷第207 頁），應係指原告等有勞動
    基準法第12條第1 項第四款規定「勞工有違反勞動契約或工
    作規則，情節重大者，雇主得不經預告終止契約」之情形；
    惟查原告已否認有被告所指上開事實。被告雖有提出遷廠通
    告、徐城南律師事務所函、統一發票、貨品簽收單、微電腦
    音月打卡鐘影本為證（見卷第89－93頁），惟此係被告公司
    片面提出之文件資料，原告等究竟有無上開所指行為及該行
    為是否已違反勞動契約或工作規則，而情節重大，均未據其
    舉證證明。又姑且不論原告等有無如被告公司所指上開事實
    ，而情節重大，被告亦未能證明其提出之98年2 月10日革職
    通知已經合法通知原告等人，顯難證明已生終止兩造勞動契
    約之效力。從而，應認兩造間之僱傭關係仍存在。
 2、按民法第487 條前段規定，僱用人受領勞務遲延者，受僱人
    無補服勞務之義務，仍得請求報酬。而勞動契約屬僱傭契約
    之一種，自有上開規定之適用。又雇主非法解僱勞工，解釋
    上形同拒絕受領勞工提供勞務，屬雇主受領遲延，依民法第
    487 條前段規定，雇主仍有發給工資之義務。本件原告與被
    告公司間之僱傭契約既仍存在，揆諸上開法條規定，原告等
    訴請被告給付未付薪資，自屬依法有據。
 3、本件原告原告丙○○之月薪22,000元，丁○○月薪27,033元
    ，己○○月薪19,579元，被告公司已不爭執。則原告丙○○
    、丁○○、己○○訴請被告自97年7 月份起至98年10月份止
    ，給付丙○○252,000 元（計算方式：22000 ×16＝252000
    ）、丁○○432,528 元（計算方式：27033 ×16＝432528）
    、己○○293,685 元（扣除已發放之一個月薪資，其計算方
    式為：19757 ×15＝293685），核屬正當。
 4、茲有爭執者為原告戊○○之薪資究為其主張之147,033 元，
    抑為被告主張之58,000元？又原告曾蘭應代墊支付之費用究
    為其主張之620,579 元，抑為被告主張之180,614 元？可否
    併依不當得利之法律關係訴請給付及應給付之金額合計若干
    ？爰分論如下：
  (1)原告戊○○月薪部分：
    原告戊○○主張月薪147,033 元之理由，係以其提出之被告
    匯入其第一銀行鳳山分行其個人名義帳戶及南區國稅局93年
    度至97年度綜合所得稅各類所得資料清單五紙為證，並主張
    其兼被告公司旗下福龍公司負責人，薪資均由被告公司會計
    部門統一支發，故此五、六年來月薪均超過14萬元以上等情
    ；惟查原告戊○○月薪為58,000元，自94年1 月17日後，
    因公司前總經理李正宗租賃房屋45,000元及房貸15,000元，
    以戊○○及其弟即原告丁○○名義申辦誠泰銀行信貸公司用
    貸款2 筆，分別為14,000元及16,000元、曾蘭應華銀貸款5,
    000 元，共計5 筆固定每月支付費用95,000元，匯入戊○○
    帳戶，改由戊○○支付之事實，業據被告公司陳述明確，並
    經被告公司擔任採購及人事之員工李睦兒到庭證稱屬實，且
    有被告提出之戊○○銀行帳戶、請款憑據、房租匯款憑條、
    薪資及費用補發憑條影本等（見卷第106 －116 及160 －17
    1 頁）為證，可見上開項目支出列入戊○○薪資內，要屬權
    宜之策，不應以帳戶內列載薪資，即認定係戊○○之薪資。
    原告戊○○雖提出南區國稅局93年度至97年度綜合所得稅
    各類所得資料清單五紙為證；但查戊○○對於非其所得薪資
    所生應繳所得稅部分，曾向被告公司請領之事實，有被告提
    出之請領單影本為證。次查證人李睦兒亦證實戊○○有寫單
    據要求被告公司補貼綜合所得稅（見卷第227 頁），足證該
    綜合所得資料清單，非即戊○○之應得薪資。查被告公司
    旗下之福龍公司，被告公司雖有部分業務轉入福龍公司運作
    ，但仍是為便於被告公司貸款而設立之子公司之事實，業經
    被告公司員工鄭淑珍、陳淑伶、李金枝到庭分別證述屬實。
    是故，整體上應為被告公司業務運作之一部分，原告戊○○
    應不致多付勞力，何況原告戊○○亦自陳仍領被告公司薪資
    。又據原告戊○○提出之前總經理李正宗94至95年度所得薪
    資均為1,182,000 元，96年度為1,032,694 元，平均月薪約
    為98,500元。原告戊○○為被告公司總經理特助，月薪竟高
    於總經理之如原告主張之147,033 元，顯然有悖常情，被告
    公司為此而質疑，非無理由。綜合上述，原告戊○○之月
    薪應為58,000元，較合實情。則戊○○訴請被告公司給付98
    年1 月至98年10月之薪資580,000 元，應屬正當。
  (2)原告戊○○短發薪資部分：
    原告戊○○主張被告公司自94年起即短發其薪資，計94年度
    短發薪資292,066 元，95年度短發薪資442,275 元，96年度
    短發薪資297,088 元，97年度短發薪資733,490 元等情，被
    告公司則否認之。經查被告公司固定每月支付費用95,000元
    （或90,000元），匯入戊○○帳戶之款為上開被告公司支付
    房貸、房租、信貸等5 筆款項，非屬薪資之事證，業如上述
    ，故自原告提出之94至97年度給付薪資明細表審核結果，94
    年度少發95,000元及45,000元部分、95年度少發90,000元及
    57,033元部分，不應列入薪資所得。至於94年度至97年度原
    告所指有少數月份少發41元、33元、294 元部分，金額微少
    ，且據被告所辯，應係扣除健保費、勞保費所生誤差。尚難
    認定被告公司有少發戊○○此部分之薪資。
  (3)原告戊○○代墊款部分：
    原告戊○○主張代墊款為620,579 元，被告則主張為180,61
    4 元。經查：原告戊○○為被告公司代墊之費用，包括零用
    金支出、中秋獎金（含送禮）、住院慰問金、車資、保費、
    油費等屬於公司應支付之項目，此有原告提出詳列支出項目
    與金額等之代墊零用金清冊、代墊金額申請單、請款單為證
    。被告公司雖辯以：原告戊○○提出之名細列表，所扣除部
    分皆為私人消費，包括購買私人物品，私人行程車資、私人
    住宅及私人轎車花費、私人3C家店購買…. 等，扣除有不合
    理之處，其代墊款只有180,614 元云云；惟被告並未舉證以
    實其說。反觀原告提出上開單據，多附有發票號碼，且支出
    之項目、金額為一般公司可能發生應支出之項目，金額亦屬
    相當，尚難認係用於戊○○私人消費。從而，原告戊○○主
    張代墊款為620,579 元，應屬有據。次按無法律上之原因而
    受利益，致他人受損害者，應返還其利益，民法第179 條前
    段定有明文。本件原告戊○○依其職務，並無支出上開代墊
    費用之義務，上開代墊之費用既為被告公司應支出之費用而
    由戊○○代為支墊，自屬被告公司無法律上原因而受利益，
    致戊○○受有損害，則戊○○訴請被告公司返還該代墊之款
    620,579 元，核屬正當。
（三）綜上所述，原告丙○○、丁○○、己○○、戊○○依僱傭
    之法律關係訴請被告給付丙○○252,000 元、丁○○432,52
    8 元、己○○293,685 元、戊○○580,000 元及曾蘭應併依
    不當得利之法律關係訴請被告公司返還代墊款620,579 元，
    合計1,200,579 元（計算式：58 0000 ＋620579＝0000000
    ）。並均自起訴狀繕本送達翌日（98年4 月30日）起至清償
    日止，按年息百分五計算之利息，於法有據，應予准許。至
    於原告戊○○部分，其逾此範圍之請求，為無理由，應予駁
    回。
六、本判決命被告對原告丙○○、丁○○、己○○等三人所為給
    付之金額均未逾500,000 元，應依職權宣告假執行，其等聲
    明願供擔保請准宣告假執行，即無必要；原告戊○○及被告
    各陳明願供擔保，聲請宣告假執行及免為假執行，經核均無
    不合，爰分別酌定相當之擔保金額宣告之。另原告戊○○敗
    訴部分，其假執行宣告即失依附，應併駁回之。又本件僅原
    告戊○○為部分勝訴，部分敗訴，故敗訴部分應由戊○○依
    比例負擔訴訟費用。
七、本件為判決之基礎已臻明確，兩造其餘攻擊、防禦方法及提
    出未經援用之舉證，經本院審酌核與判決結果無影響，均不
    逐一論駁，附此敘明。
八、結論：本件原告之訴為一部有理由，一部無理由，依民事訴
    訟法第79條、第389 條第1 項第5 款、第390 條第2 項、第
    392 條第2 項、第3 項，判決如主文。
中    華    民    國    98    年    11    月    11    日
                  民事第二庭  法  官  胡晏彰
正本係照原本作成。
如對判決上訴，須於判決送達後廿日內向本院提出上訴狀，其未
表明上訴理由者，應於提出上訴後二十日內向本院補提理由書狀
（均須按他造當事人之人數附繕本）。
中    華    民    國    98    年    11    月    11    日
                              書記官  郭松菊


司法院資訊處製作；財團法人民間司法改革基金會備份。
